臺灣高等法院刑事判決
110年度上易字第1408號
上  訴  人  
即  被  告  簡沈助
上列上訴人因詐欺等案件，不服臺灣宜蘭地方法院108年度易字
第665號，中華民國110年5月5日第一審判決（起訴案號：臺灣宜
蘭地方檢察署108年度偵字第3729號），提起上訴，本院判決如
下：
    主  文
原判決關於有罪部分(含沒收)暨定應執行刑部分，均撤銷。
丙○○犯恐嚇取財罪，處有期徒刑壹年。又犯詐欺取財罪，處有期
徒刑捌月。應執行有期徒刑壹年陸月。未扣案之犯罪所得新臺幣
貳佰陸拾貳萬伍仟元及鄒士薰所簽立之本票陸張（票據號碼0000
00、000000、000000、000000、000000、000000號）均沒收，於
全部或一部不能沒收或不宜執行沒收時，追徵其價額。 
    事  實
一、丙○○因其友人之子甲○○之故，與經常離家不歸之鄒士薰相識
    ，並提供其位在新北市○○區○○路00巷0號之工廠予鄒士薰居
    住，丙○○因曾至鄒士薰宜蘭老家走動，得知鄒士薰之表舅乙○○無妻子兒女，視鄒士薰如己出，且曾對鄒士薰表現過於親
    暱之動作，認可藉此牟取不當利益，竟意圖為自己不法之所
    有，基於恐嚇取財之犯意，於民國106 年10月10日，由丙○○
    將鄒士薰載回宜蘭縣○○鄉○○○路老家，而後聯絡住於鄰近之
    乙○○前來聊天同寢，鄒士薰以為丙○○僅係單純為其協調事情
    ，未料丙○○係欲以此為藉口，向乙○○索取不法財物，遂配合
    丙○○之指示行事。丙○○先提供其手機予鄒士薰進行蒐證，惟
    該次並未蒐得乙○○有何不當行為。丙○○復於106 年11月20日
    ，告知鄒士薰自行乘車回宜蘭縣○○鄉老家，準備繼續對乙○○
    蒐證，惟當日鄒士薰因騎車遊蕩失聯，丙○○遂於106 年11月
    21日直接打電話約乙○○至其位於新莊區之工廠談判，將之前
    所錄得乙○○與鄒士薰同房共寢之內容提示於乙○○，雖然錄影
    內容並無涉及不法，然丙○○一再跟乙○○恐嚇表示其對鄒士薰
    所為諸多性侵害情事，若不願給付賠償，將公告鄰里周知。
    嗣丙○○另於106年11月29日，因之前鄒士薰騎車失聯之事，
    先至新北市政府警察局新莊分局頭前派出所對鄒士薰提出侵
    占機車未還、毀損玻璃門之告訴，並於106年12月13日要求
    鄒士薰簽署「委託書」1紙，內載委託丙○○代為處理乙○○之
    妨害性自主事宜，丙○○乃前後對乙○○展開數次談判，要求乙○○補償鄒士薰精神上之損失計新臺幣（下同）300萬元，期
    間又以至乙○○住處張貼信息並公告臨里周知，使其無法在地
    方立足之方式，恐嚇乙○○，乙○○因不諳法律，害怕事件張揚
    ，致心生畏懼，遂應允給付200萬元，後乙○○則以其田地向○○鄉農會抵押借款及向人籌借現金，前後接續匯款及交付現
    金予丙○○合計1,775,000元，另又免除鄒士薰前所積欠之債
    務225,000元，將鄒士薰所簽立之本票6張（票據號碼000000
    、000000、000000、000000、000000、000000號）交付丙○○
    ，丙○○並交付鄒士薰所簽立之107年1月8日和解書1紙予乙○○
    ，但遭乙○○拒絕簽名認同所載內容。
二、丙○○又於106年間，見鄒士薰因網路咪咪直播而與人產生糾
    紛，然並無發生須賠償他人之情事，竟意圖為自己不法之所
    有，基於詐欺取財之故意，編造鄒士薰闖禍而須賠償網路咪
    咪直播100萬元之不實事項，乙○○必須幫忙鄒士薰處理賠償
    事宜，並指示鄒士薰至乙○○住處下跪、哭泣以博得乙○○之同
    情，致乙○○陷於錯誤，以為鄒士薰確須賠償他人金錢，而於
    106年12月16日或17日給付現金20萬元予丙○○，復又以黃金
    抵債45,000元及現金5,000元（共計5萬元）交付予丙○○，復
    陸續給付60萬元予丙○○，丙○○因而詐取合計85萬元得逞。
三、案經乙○○訴請臺灣宜蘭地方檢察署檢察官偵查起訴。
    理    由
壹、程序方面
一、審理範圍
　　檢察官起訴被告涉犯刑法第335條第1項之普通侵占罪嫌部分
    ，業經原審判決被告無罪，檢察官復未就此部分提起上訴，
    自不在本院審理範圍，先予敘明。
二、證據能力
  ㈠按被告以外之人於審判外之陳述，雖不符刑事訴訟法第159 
    條之1 至第159 條之4 之規定，而經當事人於審判程序同意
    作為證據，法院審酌該言詞陳述或書面陳述作成時之情況，
    認為適當者，亦得為證據；當事人、代理人或辯護人於法院
    調查證據時，知有刑事訴訟法第159 條第1 項不得為證據之
    情形，而未於言詞辯論終結前聲明異議者，視為有前項之同
    意，刑事訴訟法第159 條之5 定有明文。查本件作為認定事
    實所引用審判外之相關供述證據，固屬傳聞證據，惟公訴人
    及被告丙○○於本院言詞辯論終結前均未聲明異議(見原審卷㈡
    第92頁至第95頁、本院卷第224頁至第225頁)，本院審酌上
    開證據資料製作時之情況，尚無違法不當及證明力明顯過低
    之瑕疵，亦認為以之作為證據應屬適當，揆諸前開規定，認
    前揭證據資料均有證據能力。
　㈡其餘非供述證據部分，並無證據證明係出於違法取得之情形
    ，應均認有證據能力，復經本院依法踐行調查程序，自均可
    作為判斷依據。
貳、實體認定
一、被告丙○○於本院最後審理時經傳喚未到庭，其於原審審理時
    固不否認有收受乙○○所交付之2,625,000元及鄒士薰所簽立
    之本票6張（共計285 萬元），然矢口否認有何上開犯行，
    辯稱：一開始用鄒士薰被性侵害為由，跟乙○○拿錢是鄒士薰
    提議的，鄒士薰當初說是要600 萬元，我曾經拿過錄影器材
    請鄒士薰跟乙○○蒐證有關性侵害的事實，因為我說要有證據
    ，我有打過電話給乙○○約他到新莊的工廠談判，當時乙○○是
    過來拿鄒士薰的衣物回去，順便講到性侵害的事情，委託書
    是鄒士薰自己願意簽給我的，和解書也是他自己願意簽的，
    和解金300 萬元，鄒士薰只要20萬元，在外面幫人家處理事
    務，事主要求多少錢，多的就是我的，乙○○雖然說他總共給
    我285 萬元，裡面包含225,000 元鄒士薰簽的本票，其中的
    85萬元是以咪咪網路直播的事由跟他拿的，但整個金額都是
    性侵害的賠償，跟咪咪直播沒有關係，鄒士薰所簽立的本票
    正本後來在我這裡，本票沒有還給鄒士薰，因為我都沒有遇
    到鄒士薰，但是我有告訴鄒士薰，我沒有詐欺乙○○，當初的
    賠償金都是說好的，東西也是乙○○自己簽的，我沒有強迫乙○○簽，去乙○○家跪、哭的事情不是我的意思，鄒士薰是跟他
    的前老闆去拜託乙○○趕快賠償性侵害的錢，不是為了咪咪直
    播的事情，我有跟乙○○說咪咪直播的事情，但是沒有跟乙○○
    拿錢，乙○○一直叫我跟他說鄒士薰的狀況等語；被告原審辯
    護人則為被告辯護稱：被告對乙○○索取賠償之前，鄒士薰未
    告知其遭乙○○撫摸下體或打手槍乙事，係未違反其意願，就
    當時被告的認知及接受的資訊，確實是在違反鄒士薰意願的
    情況下，遭乙○○撫摸下體及打手槍的妨害性自主行為，所以
    被告才接受鄒士薰委託並且簽立委託書，而向乙○○索取賠償
    ，從被告與鄒士薰簽立的和解書明確記載賠償金是300 萬元
    ，過程中乙○○支付的款項全部都是因為妨害性自主所為之支
    付，而本件乙○○之所以提出告訴，是鄒士薰在本案偵、審期
    間故意偏袒乙○○之陳述，推斷原因應是鄒士薰事後反悔，因
    為他沒有取得較多的賠償，而乙○○所給付的金額及交還之本
    票全係為賠償對鄒士薰妨害性自主之損害，被告收取該些金
    錢、本票，尚不具不法所有之意圖等語。經查：
  ㈠關於恐嚇取財部分：
  ⒈被告因乙○○對鄒士薰為撫摸下體、打手槍之行為，要求乙○○
    賠償等情，此為被告所不否認，並據告訴人乙○○於檢察官偵
    訊及原審審理時指述明確，復有合作金庫銀行存款憑條4張
    、○○鄉農會匯款申請書2張、郵政跨行匯款申請書1張附卷可
    參（見108年度他字第753號卷《下稱他卷》第31頁至第34頁）
    ，此部分之事實，堪以認定。
  ⒉按刑法第346條第1項恐嚇取財罪之構成，以犯人所為不法之
    惡害通知達到於被害人，並足使其心生畏懼而交付財物為要
    件（最高法院45年台上字第1450號判例要旨參照）。又按刑
    法第346條第1項之恐嚇取財罪，與同法第339條第1項之詐欺
    取財罪，二者之區別，在於前者係施用使人心生畏怖之恐嚇
    手段，致被害人心生畏懼，明知不應交付財物而交付，後者
    則係施用詐術手段，使人陷於錯誤，誤信為應交付財物而交
    付。是恐嚇取財罪與詐欺取財罪，其性質並不相同，如其所
    用之手段，僅使人陷於錯誤而交付財物者，為詐欺取財，如
    使人心生畏懼而交付財物者則為恐嚇取財（最高法院84年度
    台上字第1993號、73年度台上字第3933號判決意旨參照）。
  ⑴告訴人乙○○於警詢、檢察官偵訊時證述：我於107年1月8日晚
    間，在○○鄉○○○路的伊舅舅鄒錦田家的鄒士薰房間內，鄒士
    薰目前20幾歲，當時房間內只有我跟鄒士薰，我與鄒士薰躺
    在床上聊天，我就突然伸手去摳鄒士薰屁股邊邊的肉瘤，鄒
    士薰說不要一直摳會破皮，我就鬆手了，我沒有壓住他或拉
    住他，我是開玩笑跟他打鬧，我摳了多久不記得，鄒士薰沒
    有對我提告，但我自己良心不安，我沒有做和解書上所寫的
    犯行，被告是因為缺錢，所以捏造和解書上的情節，想要恐
    嚇我賠償，我有摸過鄒士薰的下體，時間應該是鄒士薰就讀
    高一的時候，詳細時間忘記了，地點就是鄒士薰家中的房間
    內，房間內就只有我與鄒士薰，但房門我都沒有關上，當時
    我與鄒士薰一起躺平在床上，我應該有將手伸入鄒士薰內褲
    ，戳及拉鄒士薰的陰毛，我也有摸鄒士薰的陰莖，摸了多久
    忘記了，我沒有壓制住鄒士薰，也沒有恐嚇他，鄒士薰沒有
    反抗，鄒士薰當時的反應我忘記了，我與鄒士薰是在嬉鬧，
    沒有強迫鄒士薰對我口交，鄒士薰也沒有幫我口交過，我也
    沒有幫鄒士薰口交過，但我有幫鄒士薰打手槍，時間大概從
    鄒士薰高一時開始至107年1月8日後才停止，總共有幾次我
    忘記了，這都是經過鄒士薰同意的，鄒士薰有拍下我跟他玩
    鬧的影片，被告於106年11月間在鄒士薰家，以我有對鄒士
    薰做和解書上所載之內容要脅，要我賠償200萬元給鄒士薰
    ，被告沒說不賠償會發生何事，當時現場只有被告、鄒士薰
    和我在場，我只同意賠償46萬元給鄒士薰，並當場交付46萬
    元給鄒士薰，我沒有同意要賠償200萬元給鄒士薰，因為我
    沒有那麼多錢，後來因為被告覺得錢太少，被告就拉鄒士薰
    回台北，被告於106年12月16日、17日，到我家張貼恐嚇信
    函，信函上說如果沒有賠償就要去報警，我於107年1月、10
    6年間都有匯款至簡秋萍合作金庫的帳戶中，簡秋萍是被告
    的姊姊；因為鄒士薰是我姪兒，於105年間我在外祖母家（
    宜蘭縣○○鄉○○○路，正確地址不知）碰到姪兒時，我以開玩
    笑方式以手指摳他屁股旁邊的肉瘤，我沒有故意摸他的重要
    部位，因為我姪兒鄒士薰委託被告出來協調性騷擾之事，被
    告說要300萬元就解決此事，我跟被告說我沒有這麼多錢，
    可以到調解委員會調解，被告說不用後來還是會送到法院，
    然後被告知道我母親失智要靠我照顧，他說200萬元就可解
    決此事，後來我到五結農會以農地做抵押借資260萬元，我
    總共給他285萬元（含現金及匯款），而匯款部分我有留下
    部分匯款收據，其中85萬元是被告以咪咪直播網路詐欺方式
    向我詐欺的；因為被告利用我與姪兒鄒士薰之間性騷擾之事
    ，三番兩次來我家恐嚇我要將此事公開出來，使我在村里間
    無法立足，我因害怕母親失智沒人照顧，才順從被告的意去
    五結農會貸款來給他，希望能和解此事，於106年間（正確
    時間忘記）我外出工作，被告在我家門口張貼1張紙內容約
    為「我是鄒士薰的老闆而鄒士薰以性騷擾之事退出咪咪直播
    」等理由，要我將錢趕快拿出來處理，不然就要對我提告，
    至於其他詳細內容我已經忘記了，被告並以電話傳訊息恐嚇
    及告知我，就在那天被告開1部白色箱型車，車身印有鎮和
    公司來我家拿現金20萬元，後來被告陸續以電話恐嚇要公開
    此事，我才陸續匯款或現金給被告，直到最近我沒有錢給被
    告，我對被告說我要報警處理，被告才沒有來拿錢；最先是
    被告說300萬元，但是實收200萬元，100萬元不用付，算人
    情，大家朋友一場，後來因為差距太多，我不同意，我是同
    意先給鄒士薰5萬元，但是被告當場不同意，就把鄒士薰載
    回去，後來又談了很多次，最後在五結中路一間便利商店談
    成200萬元，鄒士薰有到場，但是他沒有出意見；被告有拿
    影片給我看並恐嚇我，那是鄒士薰偷錄下來的，我有看到內
    容，但內容也沒錄到什麼，是錄到我跟鄒士薰聊天，當時我
    與鄒士薰只穿內褲，我有說叫鄒士薰過來一點，還有跟鄒士
    薰開玩笑，總共有3段內容，我當時以為有錄到什麼，這是
    被告在他新莊的工廠放給我看的，鄒士薰當時沒有在場，只
    有我跟被告兩個人在講這件事情，我200萬元有給了，有包
    含本票，實際上我給被告170多萬元，被告有給我和解書，
    但我不簽等語（見他卷第3頁至第6頁、108年度偵字第3729
    號卷《下稱偵卷》第23頁、第26頁、第55頁、第60頁背面）。
  ⑵告訴人乙○○於原審審理時證述：被告跟我談性侵害賠償，鄒
    士薰帶著被告在鄒士薰外婆那裡有談判過一次，鄒士薰在旁
    邊，那時候我沒有答應被告，因為我沒有錢，被告要300萬
    元，我說我沒有錢，後來在外面又在協商的時候，才說賠償
    200萬元就好，被告說300萬元裡面有100萬元是佣金他不用
    拿，所以200萬元就好，我那時候連同鄒士薰開的本票及現
    金付了被告200萬元，後來才發生咪咪直播事件，被告說咪
    咪直播要100萬元才可以跟對方和解，因為沒有錢，對方又
    提高20萬元，這件事情是假的，他們用咪咪直播騙我錢，所
    以我因為鄒士薰性侵害的部分賠償200萬元，咪咪直播的部
    分賠償70至80萬元，於108年6月27日警詢時，我說因為性侵
    害的事情被告跟我要300萬元，後來又說200萬元可以解決，
    所以我去農會抵押貸款260萬元，總共給被告285萬元含現金
    及匯款，其中85萬元是用咪咪直播跟我詐騙，實際上我沒有
    給被告285萬元的現金及匯款，225,000元是鄒士薰跟伊借款
    開立的本票，有算在裡面等語（見原審卷㈡第89頁至第92頁
    ）。
  ⑶證人鄒士薰於警詢、檢察官偵訊時證述：我因甲○○而認識被
    告，我有委託被告處理我與乙○○之間的性騷擾案，有簽立委
    託書，委託書之內容為調解我與乙○○之間的性騷擾案而已，
    至於其他的內容我都不知道，有也是被告自己寫的，被告於
    警詢筆錄中稱我與被告曾經一起開車前往乙○○住處向他拿20
    萬元，有這件事情，大約在106年（正確時間不詳）間，被
    告開車載我前去乙○○住處找他調解性騷擾案，至於20萬元是
    被告自己跟乙○○說的，其詳細情形我不清楚，且20萬元是乙○○親手拿給被告的，被告沒有將20萬元交給我，我不知道被
    告要跟乙○○拿多少錢，我只知道被告要開車載我回家跟乙○○
    拿錢，丙○○於警詢筆錄中稱乙○○前後給他285萬元（現金及
    匯款），其中我有分得35萬元，沒有這件事情，被告前後給
    我8萬元，我不清楚被告有無與乙○○達成我的性騷擾案；我
    有簽了一批本票給乙○○，我是常跟乙○○借錢，欠了一些錢，
    我主動提議要簽這些本票給他，總共欠多少錢我不記得，但
    是我是簽了總金額225,000元的本票給乙○○，多少張我不記
    得，卷附本票影本6張，確實是我簽的，因為乙○○有對我性
    騷擾過，被告就利用這件事，向乙○○恐嚇、勒索，乙○○因為
    害怕，就前後匯了共200多萬元給被告，另外把我簽給乙○○
    的6張本票，也交給被告，免除我的本票債務，總共合起來
    是285萬元。我在106年12月13日委託被告處理乙○○的事，這
    是被告強迫我簽的，當時警察因為侵占案件通知我去新莊分
    局，我有見到被告，後來被告要我跟他回去工廠，被告叫我
    簽委託書，被告說「你就簽，不要管那麼多」，簽完我就搭
    車回五結祖厝，後來我有在和解書上簽字，被告有對我說起
    乙○○有匯一些錢給他，沒有提總共多少錢，就叫我寫和解書
    ，我沒有注意上面有寫300萬元數目，我就簽了。後來乙○○
    同意，當場要給我5萬元，說之後要慢慢還，但是被告阻止
    我，把我載回台北，協議就沒有成立；我曾經把我跟乙○○睡
    同一個房間的內容錄了3段並交給被告，那個是被告叫我錄
    的，被告說一定要有這個證據，但我也沒有錄到什麼內容，
    就只有錄到黑黑的畫面，我睡覺會往旁邊會掉下去，乙○○就
    叫我睡過來一點而已，當時是晚上，很晚了，錄影的那支手
    機是被告的，被告在我老家外面的停車場等，被告就拿手機
    給我去錄，我原本有買1個監視器鏡頭，但沒法使用，我跟
    被告說監視器無法使用，被告就叫我去跟他拿手機，我把被
    告的手機放在房間內桌子的架子上，之後乙○○就來了，乙○○
    有跟我聊天，但也沒有錄到什麼，過程中我有去調整手機鏡
    頭，我睡著後被告就回去了，後來隔了2、3天，我就把被告
    的手機還給他，裡面包含錄的內容，錢是被告當面問乙○○要
    賠多少，我跟被告沒有事先約好討來的錢如何分配等語（見
    偵卷第30頁至第32頁、第53頁至第56頁、第61頁至第62頁）
    。
　⑷證人鄒士薰於原審審理時證述：我跟乙○○是伯姪關係，我曾
    因為被乙○○騷擾，所以委託被告向乙○○索取賠償，有手寫的
    委託書，卷內的和解書是在被告的1間工廠簽的，是被告拿
    給我的，在場的人只有被告，被告當時說會跟乙○○拿錢，會
    拿回尾款，且會拿和解書給乙○○簽名，叫我先簽，後續我就
    記不清楚了，乙○○表示本案他拿了248萬元給被告，我都沒
    有拿到，我之前有開立本票欠乙○○37萬元的債務，乙○○有騷
    擾我，我國中時期，乙○○有碰我性器官，乙○○說曾經撫摸我
    的下體跟打手槍，就是我剛剛所說的騷擾行為，當時是在我
    家裡，我與乙○○在祖厝裡面，有一段時間是我腳受傷，不方
    便洗澡，請乙○○幫我洗，當下就有不舒服了，打手槍是在玩
    ，乙○○撫摸我下體、打手槍並沒有違反我的意願，我當下並
    沒有想要讓乙○○賠償，是後來被告看不下去想幫我討回公道
    ，我當時沒有跟被告說我是出於自願的，我忘記和解書300
    萬元有沒有跟被告說要如何分配賠償金額，當下我與被告講
    的意思是只要跟乙○○拿100萬元的賠償，後來300萬元我也不
    知道是為什麼，我看到300萬元也不想簽的，但是被告叫我
    不要囉唆先簽名，我就簽名了，在簽立和解書的當時，被告
    都沒有跟我說已經向乙○○拿取金錢，我不清楚被告要了248
    萬元為何都沒有分給我，被告說他與乙○○總共拿了285萬元
    ，我拿走35萬元，沒有這件事情，卷內的委託書是我委託被
    告針對我被乙○○妨害性自主的事情去談賠償事宜，但多少錢
    、怎麼拿、交給誰，事後我跟被告怎麼分這些內容，我忘記
    了，當時有沒有講到這些事情我忘記了，和解書上說雙方同
    意乙○○把300萬元補償我的創傷，並且把我過去簽的本票全
    部還我，我並同意乙○○把300萬元交由被告代收，我當時沒
    有確實看清楚內容，本票我沒有拿到，但是乙○○有把我的本
    票交給被告，被告承認他有跟乙○○拿到248萬元，這些錢除
    了賠償我被乙○○性侵害的案件，還有包含咪咪直播的事情，
    我沒有記錯的話，咪咪直播被告是跟乙○○要120萬元，實際
    上248萬元有沒有咪咪直播的賠償金我不知道等語（見原審
    卷㈡第79頁至第86頁）。
  ⒊按恐嚇之性質，不以違法為必要，雖屬合法之事，若以恐嚇
    要挾，仍構成恐嚇取財罪（最高法院76年度台上字第7178號
    判決意旨參照）；又按刑法上關於財產上犯罪，所定意圖為
    自己或第三人不法之所有之意思條件，即所稱之「不法所有
    之意圖」，固指欠缺適法權源，仍圖將財物移入自己實力支
    配管領下，得為使用、收益或處分之情形而言。然該項「不
    法所有」云者，除係違反法律上之強制或禁止規定者外；其
    移入自己實力支配管領之意圖，違背公共秩序或善良風俗，
    以及逾越通常一般之人得以容忍之程度者，亦包括在內（最
    高法院83年度台上字第5437號判決意旨參照）。觀諸告訴人
    乙○○歷次證述交付金錢之緣由、過程均相同，又與證人鄒士
    薰所證述之內容亦大致相符，告訴人乙○○於偵查、原審中均
    以證人身分具結作證，經檢察官或原審告知刑法偽證罪之處
    罰及證人據實證述之義務並命其具結，以擔保證言之真實性
    及憑信性，足認乙○○之證詞具有相當之可信度。參酌證人鄒
    士薰對於乙○○是否涉及性侵害情事，本應由鄒士薰本人尋求
    法律途徑救濟，然被告捨此不為，而指示證人鄒士薰邀乙○○
    同床共寢，利用手機蒐證，於未拍得任何不法情事下，被告
    竟以此要脅告訴人乙○○在鄰里間公告周知，讓乙○○無法立足
    ，其意在藉此使乙○○心生畏懼而屈服付款甚明，則被告於為
    該等行為之際，其主觀上具不法所有之意圖甚明。再者，被
    告亦不否認有從乙○○處取得現金、匯款共計2,625,000元及
    免除證人鄒士薰之債務225,000元，而取得本票6張（本票面
    額分別為20,000元、20,000元、10,000元、30,000元、75,0
    00元、60,000元，共計215,000元），此亦有合作金庫銀行
    存款憑條4張、○○鄉農會匯款申請書2張、郵政跨行匯款申請
    書1張、本票6張附卷可參（見他卷第31頁至第34頁、偵卷第
    44頁至第46頁），而告訴人乙○○於偵查、原審審理時均明確
    記憶其交付給被告之285萬元（包含免除本票債務225,000元
    ），其中200萬元（包含免除本票債務225,000元）係因被告
    恐嚇要將性侵害公告周知而給付，另85萬元係為了咪咪直播
    事件而交付，足認告訴人乙○○確因遭恐嚇而交付1,775,000
    元予被告，並免除鄒士薰之債務225,000元，將鄒士薰所簽
    立之本票6張交付予被告（本票面額分別為20,000元、20,00
    0元、10,000元、30,000元、75,000元、60,000元，共計215
    ,000元）等情屬實。再者，被告交付鄒士薰之部分金錢，其
    數額依鄒士薰於檢察官偵訊時結證其拿到8萬元（見偵卷第6
    1頁反面）供稱被告交付其8萬元，被告於檢察官偵訊時供稱
    其交付鄒士薰約20萬元（見偵卷第55頁），嗣於原審準備程
    序則供稱其拿18萬元給鄒士薰（見原審卷㈠第138頁），惟被
    告始終無法提出給付鄒士薰確實金額之證明，且就數額多寡
    ，前後供述亦不相符合，難以採信，是本院認以證人鄒士薰
    結證其取得8萬元之供述為可採。則被告取得其餘之大部分
    金錢，依被告於檢察官偵訊時供述：錢被我用掉了等語（見
    偵卷第55頁）。參以該性侵害事件之被害人為鄒士薰，倘被
    告僅意在協調紛爭，衡情，豈會由其取得絕大部分之金錢，
    並均自行處分及花用。益徵被告積極介入該事件，並要脅告
    訴人將此事公告周知，讓其無法於鄰里間立足之情，其動機
    無非欲藉此事件為自己牟取鉅額之不法利益，尚非單純受託
    協調事件並取得合理之報酬。揆諸上揭判決意旨，被告所為
    係犯恐嚇取財罪無訛。
  ⒋證人方伯鈞於本院審理時證稱：「（丙○○之恐嚇案件你是否
    知道？）我不知道。（被告與乙○○、鄒士薰之間談什麼你沒
    有聽到？）我沒有聽到。（簽本票你知道嗎？）不知道，我
    連有本票這件事都不知道。」等語（見本院卷第220頁至第2
    21頁），是證人方伯鈞之證述，無法為被告有利之認定。
　⒌原審將扣案被告所有之行動電話2支，送請內政部警政署刑事
    警察局鑑識，結果略以：證物01（即IMEI：00000000000000
    0號手機）發現有遭刪除之LINE對話紀錄，惟106年12月16日
    、17日及107年1月14日間，並無對話紀錄；另於圖片檔案中
    發現通訊軟體對話之截圖，因無法依圖片建立時間判斷通訊
    時間，僅匯出供送鑑單位酌參。證物02（即IMEI：00000000
    0000000號手機）發現有遭刪除之LINE對話紀錄，惟106年12
    月16日、17日及107年1月14日間，並無對話紀錄等語，此有
    宜蘭縣政府警察局110年2月1日警刑偵四字第1100005720號
    函暨所附內政部警政署刑事警察局數位鑑識報告1件在卷可
    參（見原審卷㈠第471頁至第480頁），是依上開鑑識結果，
    顯示被告手機之LINE對話紀錄已刪除，自不足為被告有利之
    認定。
　⒍至證人鄒士薰主觀上認其為遭性騷擾之被害人，而被告丙○○
    為其出面協調此事，鄒士薰因此配合被告之指示行動，尚難
    遽認鄒士薰就此部分係意圖為自己不法之所有。再者，鄒士
    薰就被告對告訴人乙○○另施加之恐嚇手段（諸如揚言讓鄰里
    周知，使乙○○無法立足，以及被告與乙○○之對話過程與內容
    等），依本案卷內資料，尚無法積極證明鄒士薰就此部分知
    情，而鄒士薰因此取得之8萬元，與其所認遭妨害性自主情
    節之精神損失相衡，亦難認已逾越通常一般之人得以容忍之
    程度。參以鄒士薰證述其簽立上揭委託書之緣由，係被告故
    為提出鄒士薰之侵占告訴後，鄒士薰見到被告，被告要求鄒
    士薰所書立，尤難認鄒士薰於本案係主動與被告合謀，並意
    在獲取鉅額之不法利益。綜上，仍不足認定鄒士薰與被告於
    本案，具有恐嚇取財之犯意聯絡與行為分擔，併此敘明。
　㈡關於詐欺取財部分：
  ⒈被告要求乙○○幫忙鄒士薰賠償網路咪咪直撥，乙○○並交付金
    飾結算45,000元，被告另要求乙○○補5,000元（合計至50,00
    0元），乙○○另陸續給付80萬元予被告等情，為被告所不爭
    執，並據告訴人乙○○於檢察官訊問及原審審理時證述明確，
    復有合作金庫銀行存款憑條4張、○○鄉農會匯款申請書2張、
    郵政跨行匯款申請書1張附卷可參（見他卷第31頁至第34頁
    ），此部分之事實，首堪認定。
  ⒉被告雖否認有以網路咪咪直播之事向乙○○詐取85萬元，惟查
    ：
  ⑴鄒士薰於檢察官偵訊時證述：這則簡訊是被告自己寫的，被
    告先用LINE傳到我手機，然後叫我再轉傳回去給他，他又傳
    給乙○○，後來我知道是被告要利用咪咪直播事件名義去向乙○○要錢，咪咪直播的案子是由我本人出面道歉，並沒有賠償
    的問題，也沒有談條件，被告用咪咪直播事件向乙○○拿了幾
    次錢，但是我忘了多少錢，有一次被告的朋友「阿祥」還載
    我向乙○○下跪，拿到的錢都在被告那邊，他沒有分給我，就
    是因為這樣我才會跟被告鬧翻，他實在太過份了；「阿祥」
    是我之前在臺北擺地攤認識的，因為我，被告才認識「阿祥
    」，是被告叫「阿祥」帶我去乙○○家下跪，被告看得出來乙○○比較容易心軟，被告叫我直接去下跪，是因為乙○○對我性
    騷擾的那件事情，被告只有跟我說乙○○看到我下跪就會心軟
    ，我曾經向乙○○講過幫我賠償咪咪直播的事情，但賠償金額
    是被告提的，不是我提的，下跪跟咪咪直播也是有關係，被
    告那時候叫我要傳訊息給他，但我說我不會打，被告就打電
    話給我，邊跟我講要怎麼打這個訊息，然後我就照被告講的
    打成訊息並傳給被告，被告好像知道咪咪直播的事情根本不
    需要賠錢，咪咪直播的賠償是被告找乙○○要，咪咪直播這個
    事件是假的，根本沒有賠償問題，我不知道被告為何在還沒
    有跟咪咪直播談判就要我去下跪，根本沒有談判這回事等語
    （見偵卷第53頁背面至第54頁背面、第61頁至第62頁）。
  ⑵鄒士薰於原審審理時證述：我跟乙○○是伯姪關係，我知道被
    告利用咪咪直播的事情向乙○○索討120萬元的事情，事實上
    我沒有因為咪咪直播的事情賠償任何人，原本是有這件事情
    ，後來是我直接跟別人道歉解決的，我之前提到被告的朋友
    曾經因為咪咪直播的事情向乙○○拿錢，我還曾經在乙○○家門
    口前哭，有這件事情，是被告提議的，當時是我以前擺地攤
    的老闆帶我到乙○○家門口哭的，我不知道老闆的名字，我說
    是被告的朋友是因為被告與老闆後來有變成朋友的樣子，我
    才誤認他們是朋友的狀況，卷內的簡訊這段話本身不是我的
    意思，是被告叫我這樣打的，被告在電話中教我，我打好之
    後先傳給被告，再傳給乙○○，當時我人在臺中，108年8月20
    日偵訊時我說被告的朋友「阿祥」叫我向乙○○下跪，「阿祥
    」沒有叫我下跪，阿祥先打給被告，電話中被告叫我用跪的
    ，為什麼要跪，我也不清楚為什麼要這樣，我不知道向乙○○
    下跪是否是要爭取乙○○同情拿錢，咪咪直播被告是跟乙○○要
    120萬元，是被告提議要用咪咪直播賠償的理由去跟乙○○要
    錢，是因甲○○在咪咪直播搞事情，在平台上罵直播，並翻對
    方的群組，對方的經紀人有找到我，甲○○是我介紹進去咪咪
    直播的人，所以找我，問我要如何處理，當下我不知道如何
    處理，甲○○是被告朋友的兒子，我問被告怎麼處理，我去跟
    乙○○跪、哭，當時下跪好像是要請乙○○幫忙我處理賠償咪咪
    直播的事情，乙○○是否有真的因為咪咪直播拿錢給我或是給
    被告，我不清楚，我忘記了，但是我沒有拿到，事實上我不
    需要賠償咪咪直播，是被告叫我下跪的等語（見原審卷㈡第7
    9頁至第88頁）。
  ⑶告訴人乙○○於檢察官偵訊時證述：106年12月16日、17日晚上
    ，被告傳訊息給我，但訊息內容我已經刪除了，訊息中被告
    傳了1張照片給我，該照片內容是有人將恐嚇信貼在我家門
    口，是誰張貼該恐嚇信在我門前，我不清楚，信上說要我把
    咪咪直播的事處理好，不然就對我摳鄒士薰肉瘤的事走法律
    途徑，並將摳肉瘤的事告訴我的家人，讓我蒙羞，當天我看
    到訊息後就趕回家，並當場交付20萬元給被告，咪咪直播的
    事是指鄒士薰在網路上玩咪咪直播出了事，就是鄒士薰帶他
    的朋友進入咪咪直播，他的朋友將不喜歡的人都趕出群組，
    因而惹怒經紀公司，所以經紀公司要鄒士薰賠償100多萬元
    ，鄒士薰因而請被告幫忙，被告就要鄒士薰去我家下跪，要
    求我籌錢出來賠償給經紀公司，鄒士薰來求我湊錢給他賠償
    ，因為我沒有錢，於是我跟鄒士薰協商好，鄒士薰不要對我
    摳他肉瘤的事提出告訴，我就會賠償他，最後我籌了85萬元
    給鄒士薰，85萬元其中20萬是於106年12月16日、17日當天
    交付給被告，其餘金額都是以匯款方式，我於107年1月、10
    6年間都有匯款至簡秋萍合作金庫的帳戶中，簡秋萍是被告
    的姊姊，被告答應要幫我跟經紀公司協商，將賠償金額從20
    0萬元變為120萬元，但被告沒有協商好，實際上並無什麼經
    紀公司或咪咪直播的事；被告跟我說咪咪直播的人開口要鄒
    士薰賠120萬元，我籌不到錢，後來我還是陸續為了這件事
    給85萬元，其中20萬元是現金，是被告到我家貼告示說要揭
    發我性騷擾的事情，並且照相用LINE傳到我手機，我在我家
    門口外就拿20萬元現金交給被告，另外65萬元用匯的；我在
    申告時稱被告於107年12月16日、17日，張貼恐嚇信函，說
    要報警等等，日期應該是106年12月16日、17日，我當時講
    錯了，因為被告當天有傳LINE照片給我，但我刪掉了，照片
    中就是恐嚇信，我有看到內容，是貼在我家大門口，鄒士薰
    說他不知道，被告傳照片給我的用意是要我拿錢出來去處理
    咪咪直播的賠償金100萬元，被告說這是鄒士薰委託他的，
    金額100萬元被告對我說的，鄒士薰沒有跟我說金額，當時
    是半夜11、12時許，我看到被告傳照片給我，我怕跟我同住
    的姪兒下班時會看到恐嚇信，妨害到我的名譽，我就趕快回
    去家裡，我約被告在我家拿錢，被告開著白色小貨車來，當
    天晚上下非常大的雨，被告就來拿走20萬元，只有被告1個
    人開車來，這20萬元是我之前因為咪咪直播的事情，「阿祥
    」帶鄒士薰來我家跪，我就先向我堂哥借了20萬元，後來被
    告又有來宜蘭催款，我拿了1兩左右的金飾給他，目前金飾
    在哪邊我不知道，金飾被告跟我是算44,000多元，後來被告
    又有跟伊拿5,000多元，補足到5萬元，鄒士薰曾經跟著「阿
    祥」去我家跪，那是106年12月16日之前，日期我忘了，是
    「阿祥」在我家後門口旁邊打電話給我，說鄒士薰跪在我家
    後門口，我才知道，我把鄒士薰叫進屋內，「阿祥」是鄒士
    薰在東區工作的老闆，鄒士薰才首次跟我說咪咪直播的事情
    ，並請我要幫忙賠錢，後來我跟被告在電話中談到，被告說
    要100萬元賠償對方，被告的要求是性騷擾的部分要賠償200
    萬元，咪咪直播的部分要100萬元等語（見他卷第3頁至第6
    頁、偵卷第54頁背面、第60頁至第60頁背面）。
  ⑷告訴人乙○○於原審審理時證述：被告有用咪咪直播的事情跟
    我說要100萬元，但是那個時候我沒有錢，被告跟我說咪咪
    直播要120萬元，才能把這些事情調解完成，我也不知道咪
    咪直播的事情為什麼要找我賠償，因為被告沒有錢，就叫鄒
    士薰到我家跪，我對鄒士薰性騷擾，鄒士薰沒有錢，被告說
    如果可以的話叫我拿錢出來幫忙鄒士薰賠償咪咪直播，我賠
    償多少錢我現在不記得，偵查中我說實際賠償85萬元，20萬
    元是現金，65萬元是用匯款的，應該有匯款記錄，我現在不
    太記得了，但偵查中所述實在，在偵查中我有說被告張貼恐
    嚇信函及傳LINE照片給我，被告傳這些照片的意思是要我拿
    100萬元出來解決咪咪直播的事情，那天我跟被告說我在外
    面做外燴，我從那邊趕回家，拿了20萬元給被告，當時看到
    被告傳給我的照片，擔心別人看到恐嚇信，當天下午被告自
    己開車來拿20萬元，後來被告又來催款，我拿了1兩金飾給
    被告，金飾的部分是被告說算44,000多元，後來我又補了5,
    000元，補足5萬元，總共被告跟我拿25萬元，20萬元跟金飾
    是不同天的事情，以100萬元賠償跟我性侵害鄒士薰的事情
    無關，這是另外一件事情，咪咪直播我交給被告的85萬元，
    有計算在我說的248萬元交付給被告的款項中，是被告跟我
    說咪咪直播的事情需要鄒士薰賠償，要我出錢，被告打電話
    給我，電話裡跟我說的，且電話裡面被告還下載網路上所寫
    的犯罪要判多少罪刑的資料給我看，我才害怕，性侵害案件
    伊那時候連同鄒士薰開的本票及現金付了被告200萬元，後
    來才發生咪咪直播事件，被告說咪咪直播要100萬元才可以
    跟對方和解，因為沒有錢，對方又提高20萬元，這件事情是
    假的，他們用咪咪直播騙伊錢，咪咪直播部分我給了80至70
    幾萬元，連同金飾，如果我知道鄒士薰不需要賠償咪咪直播
    ，我不會把80幾萬元交給被告，於108年6月27日警詢時，我
    說因為性侵害的事情被告跟我要300萬元，後來又說200萬元
    可以解決，所以我去農會抵押貸款260萬元，總共給被告285
    萬元含現金及匯款，其中85萬元是咪咪直播跟我詐騙，連同
    咪咪直播總共285萬元，實際上我沒有給被告285萬元的現金
    及匯款，225,000元是鄒士薰跟伊借款開立的本票，有算在
    裡面等語（見原審卷㈡第89頁至第98頁）。
  ⑸綜合乙○○、鄒士薰之上開證述可知，鄒士薰於咪咪直播事件
    中，已無須給付他人賠償金，然被告卻利用乙○○對鄒士薰心
    中有愧，容易對鄒士薰心軟之特點，先指示「阿祥」搭載鄒
    士薰至乙○○之住處下跪、哭泣，以博取被告之同情，且佯稱
    鄒士薰需賠償他人100萬元或120萬元，而要求乙○○幫鄒士薰
    代償，被告自有對乙○○施用詐術無疑。再者，被告雖否認乙○○交付之85萬元與咪咪直播事件有關，然鄒士薰確於107年1
    月14日傳送訊息1則予被告（見偵卷第11頁、第64頁），內
    容即載明「我也要負責任直播公司要叫我們賠償他們這3天
    的損失，不然就對我跟伯鈞提告…，阿助叔叔拜託你跟大伯
    救救我，我真的知道錯了，我現在搞到連住的地方都沒有直
    播公司的人也四處在找我，我現在真的走頭無路了拜託你跟
    大伯幫幫我」等語，顯見鄒士薰證述被告因咪咪直播之事件
    ，而要求乙○○代為賠償等情，信而可徵。另觀諸告訴人乙○○
    共交付被告285萬元（包含免除本票債務225,000元），就告
    訴人乙○○而言，認均係被告不法取得，乙○○對於交付金錢之
    原因，自無虛構其中85萬元係另為了咪咪直播事件而交付，
    致鄒士薰亦同涉本案之必要，是被告告確有利用咪咪直播事
    件，向告訴人詐取85萬元等情無訛。至於卷附和解書1份（
    見他卷第9頁至第10頁），雖記載賠償金300萬元，然其上並
    無乙○○之簽名，仍不足認定乙○○所交付之金錢均與咪咪直播
    無關。
  ⑹證人甲○○於本院審理時證稱：「（鄒士薰部分你清楚嗎？）
    我就不清楚了。（鄒士薰有提到說有向直播公司道歉，你知
    道嗎?）我不太清楚。...（鄒士薰後來有賠償金錢給直播公
    司嗎？）我不清楚。（你捐獻給直播主與經紀人的錢與鄒士
    薰有關嗎？）無關。」等語（見本院卷第223頁至第224頁）
    ，是證人方伯鈞就鄒士薰與網路咪咪直播間，究有無需要賠
    償及如何處理糾紛等情，均不清楚，其就此部分所為之證述
    ，尚無法為被告有利之認定。  
　⒊至鄒士薰雖於原審審理時結稱：後續為何跟乙○○要錢的原因
    我也不清楚，不知為何到乙○○住處前下跪等語。然觀諸鄒士
    薰於案發時已滿18歲，其依照被告之指示繕打、傳送上開訊
    息內容，又依據被告之指示至乙○○住處前哭泣、下跪，衡諸
    一般社會通念，鄒士薰應知被告係欲利用咪咪直播事件，佯
    稱需賠償他人為由，而向乙○○詐取金錢，而鄒士薰仍配合被
    告之指示行動，自難謂鄒士薰於此部分係全不知情。惟查，
    本案尚無積極證據足認鄒士薰就此部分，有向被告分取任何
    金錢或不法所得，是鄒士薰於此部分所為，屬僅止於基於幫
    助被告之犯意而為，尚難逕認鄒士薰與被告就此部分，有共
    同正犯關係。
　㈢綜上所陳，被告上開所辯各節，均不足為取。本案事證明確
    ，被告犯行堪以認定，應依法論科。
二、查刑法第346 條第1 項原規定「意圖為自己或第三人不法之
    所有，以恐嚇使人將本人或第三人之物交付者，處6 月以上
    、5 年以下有期徒刑，得併科1,000 元以下罰金」，而上開
    規定依刑法施行法第1 條之1 第2 項本文之規定，其中罰金
    刑部分折算為30,000元；嗣上開規定於被告行為後，經立法
    院修正，由總統於108 年12月25日以華總一義字第10800140
    641 號公布，於同年月27日施行，修正後規定為「意圖為自
    己或第三人不法之所有，以恐嚇使人將本人或第三人之物交
    付者，處6 月以上5 年以下有期徒刑，得併科30,000元以下
    罰金」（上開修正後規定依刑法施行法第1 條之1 第1 項規
    定，既為94年1 月7 日修正公布之刑法施行後再行修正，則
    貨幣單位即為新臺幣）。再依上開條文之修正說明可知此部
    分之修正僅係為避免原規定之罰金刑部分仍須參照刑法施行
    法第1 條之1 第1 項或第2 項本文、但書之不同倍數折算為
    新臺幣，於實務上徒生困擾，並使刑法分則所有關於罰金刑
    之幣別均同為新臺幣，且上開規定，無論構成要件或法律效
    果，修正前、後實無不同，是上開刑法之修正對被告並無不
    利之影響，應無比較新舊法之必要，合先敘明。
三、核被告就犯罪事實所為，係犯刑法第346 條第1 項之恐嚇
    取財罪；就犯罪事實所為，係犯刑法第339 條第1 項詐欺
    取財罪。就犯罪事實部分，檢察官於起訴書犯罪事實欄
    有記載原審據以認定被告犯恐嚇取財罪之事實（如「乙○○因
    不諳法律，害怕張揚，因此心生畏懼」、「期間曾以至郭家
    張貼信息，造成乙○○心理壓力...向乙○○要索金錢」等語。
    是就被告所犯上揭恐嚇取財罪行，核屬在檢察官起訴之範圍
    內，而檢察官就被告起訴書犯罪事實欄之犯行，認係犯詐
    欺取財罪嫌，容有未恰，經原審就上揭恐嚇取財之犯罪事實
    為審理，並依變更後之法條為論罪科刑（見原審判決第19頁
    ），再經本院於110年10月27日審判期日諭知被告犯罪之嫌
    疑及所犯罪名詳如起訴書及原審判決書所載（見本院卷第12
    3頁），是此部分被告自得為防禦權之行使，爰依法變更起
    訴之法條。又被告就犯罪事實部分，數次對被害人乙○○為
    恐嚇取財之行為，其所為之時間、空間均屬密切，所侵害者
    為同一法益，各該行為之獨立性極為薄弱，應論以接續犯；
    又被告就犯罪事實部分，係於上開時、地，以編織前揭藉
    口詐騙告訴人乙○○之方式，為數次詐欺取財犯行，其詐欺取
    財犯行係於密切接近之時空所為，侵害法益同一，各行為間
    獨立性極為薄弱，依一般社會健全觀念，難以強行分開，顯
    係基於一個詐欺取財之犯意接續而為，應論以接續犯之包括
    一罪。被告所為上開2 罪名，犯意各別、行為明顯不同，應
    予分論併罰。
參、撤銷原判決之理由：
一、原審調查後，以本案事證明確，被告係犯恐嚇取財、詐欺取
    財罪，固非無見。惟查，就事實欄部分，尚不足以認定鄒
    士薰與被告係共同意圖為自己不法之所有，基於恐嚇取財之
    犯意聯絡與行為分擔，原判決認鄒士薰與被告具有犯意聯絡
    與行為分擔，係共同正犯，尚有未合；就犯罪事實欄部分
    ，鄒士薰係為自己不法所有之意圖，或係為被告不法所有之
    意圖，抑或基於幫助被告之犯意而為，仍有未明之處，原判
    決認鄒士薰於此部分，與被告丙○○係共同正犯，容嫌速論。
    原審認定鄒士薰與被告為共同正犯，卻未就鄒士薰證述其拿
    到之8萬元，被告應否扣除沒收為說明，亦有未恰。被告執
    詞否認提起上訴，雖無理由（詳後三所述），惟原判決既有
    上開可議之處，關於有罪部分（含沒收）即無可維持，其定
    應執行刑部分亦失所依附，應由本院將前開部分予以撤銷改
    判。並以行為人之責任為基礎，審酌被告正值青壯，竟不思
    以正當手段獲取財物，圖不勞而獲而為本案之恐嚇取財、詐
    欺犯行，欠缺尊重他人財產權之觀念，否認犯行，且迄未賠
    償告訴人乙○○所受之損害，犯後態度不佳，兼衡其自陳國小
    畢業之智識程度、家庭經濟狀況勉持及犯罪之動機、目的、
    手段、恐嚇取財、詐騙之金額等一切情狀，分別量處如主文
    第2項所示之刑，並審酌被告所犯罪數、犯罪之方法、過程
    、態樣相近，被害人同一，其行為所呈現之人格特質及整體
    惡害，綜合判斷被告整體犯罪之非難評價、各罪間關係、法
    益侵害之整體效果，考量犯罪人個人特質，並適度反應其行
    為之不法與罪責程度，及對其施以矯正之必要性，且貫徹刑
    法公平正義之理念，爰就被告所犯上開二罪之宣告刑，酌定
    應執行刑如主文第2 項所示。
二、犯罪所得，屬於犯罪行為人者，沒收之，於全部或一部不能
    沒收或不宜執行沒收時，追徵其價額；犯罪所得已實際合法
    發還被害人者，不予宣告沒收或追徵，刑法第38條之1 第1
    項前段、第3 項、第5 項分別定有明文。次按犯罪所得之沒
    收、追繳或追徵，在於剝奪犯罪行為之實際犯罪所得，使其
    不能坐享犯罪之成果，其重點置於所受利得之剝奪，故無利
    得者自不生剝奪財產權之問題，有關共同正犯犯罪所得之沒
    收、追繳或追徵，最高法院向採之共犯連帶說，業經最高法
    院104 年度第13次刑事庭會議決議不再援用，並改採應就各
    人分受所得之數為沒收，追徵亦以其所費失者為限之見解；
    至於共同正犯各人有無犯罪所得，或其犯罪所得之多寡，應
    由事實審法院綜合卷證資料及調查所得認定之（最高法院10
    4 年度臺上字第2596號判決意旨參照）。經查，被告因恐嚇
    取財、詐欺自告訴人乙○○處取得款項2,625,000 元及鄒士薰
    所簽立之本票6 張（本票面額分別為20,000元、20,000元、
    10,000元、30,000元、75,000元、60,000元，共計215,000 
    元），業據本院認定如前，被告雖辯稱：有交付生活費15萬
    元予證人鄒士薰，另有幫證人鄒士薰代繳電信刷小額付款3 
    萬元云云，然為證人鄒士薰於原審審理時所否認，被告於偵
    、審中均未提出證據證明有將上開款項交付予證人鄒士薰，
    是被告自被害人乙○○處所取得款項2,625,000 元及證人鄒士
    薰所簽立之本票6 張均屬於被告之犯罪所得，雖未扣案，仍
    應依刑法第38條之1 第1 項前段、第3 項宣告沒收，於全部
    或一部不能沒收或不宜執行沒收時，追徵其價額。至鄒士薰
    證述其收取8萬元部分，因非屬共同正犯所分取，被告就此
    所為之處分，尚無法自被告所獲取之不法犯罪所得中扣除，
    附此敘明。
三、上訴意旨無理由之說明：
　㈠被告上訴意旨略以：
　⒈原審未依刑事訴訟法第95條第1項第1款、第287條，告知被告
    及辯護人涉犯恐嚇取財之犯罪事實及法條，以利被告防禦權
    行使，逕以被告就犯罪事實所為係犯刑法第346條第1項之
    恐嚇取財罪，且認該部分於起訴書犯罪事實欄有載明恐嚇
    取財罪之全部犯罪事實，逕予變更，即有違誤。　
　⒉被告係經鄒士薰之委託，向告訴人乙○○收取賠償，被告主觀
    上無為自己或第三人不法所有之意圖，無恐嚇取財之犯意。
    況依告訴人乙○○於108年6月17日偵訊時供稱：「丙○○於106
    年11月在鄒士薰家，以我有對鄒士薰做和解書上所載之内容
    要脅我，要我賠200萬元給鄒士薰，丙○○沒說不賠償會發生
    何事，當時現場只有丙○○、鄒士薰及我在場。我當下同意賠
    償46萬元給鄒士薰，並當場交付46萬元給鄒士薰」等語，顯
    見至少就乙○○給付46萬元之賠償部分，被告並無原審判決所
    指之恐嚇取財行為。
　⒊縱被告受領85萬元賠償金，然被告非意圖為自己或第三人不
    法之所有，而無詐欺故意，且乙○○給付賠償之總金額285萬
    元（含退還證人鄒士薰所簽發之本票）亦尚不及和解書上載
    之300萬元賠償金。是縱乙○○主觀上認為其係為幫忙證人鄒
    士薰處理咪咪直播事件（此係假設語氣，被告仍否認之）而
    陸續給付被告賠償金85萬元，被告亦無由成立刑法第339條
    第1項之詐欺取財罪等語。　
　㈡經查：
　⒈原判決已說明檢察官起訴之事實包括恐嚇取財罪嫌，並依變
    更後之法條為論罪科刑，且本院於110年10月27日審判期日
    已就被告所犯罪名告知如原審判決書之記載（見本院卷第12
    3頁），被告自得就所涉上揭犯罪事實及法條行使防禦權，
    應認原審此部分微疵已治癒。
　⒉被告積極介入告訴人與鄒士薰間之妨害性自主事件，其動機
    無非係欲藉此牟取不法之利益，尚非單純受託協調糾紛，被
    告於本案具不法所有之意圖，已如上述。至與告訴人乙○○之
    談判期間，告訴人陸續應允交付之各次金錢，亦係在被告施
    加恐嚇手段之下所為，此觀告訴人同日之申告意旨「被告以
    我有對鄒士薰做和解書上所載之內容要脅我，要我賠償200
    萬元給鄒士薰。」等語（見他卷第4頁），自應依該申告之
    全旨為觀察，是被告擷取上揭筆錄之片斷自作解讀，尚有未
    合，無法採取。
　⒊被告指示鄒士薰捏編「鄒士薰於咪咪直播事件中須給付賠償
    金」等情，並指示友人「阿祥」搭載鄒士薰至乙○○住處，由
    鄒士薰向乙○○下跪、哭泣，以博取乙○○之之同情，要求乙○○
    需幫鄒士薰代償，被告自有對乙○○施用詐術，業述如前。至
    於卷附和解書1份，雖記載賠償金300萬元，然其上僅有鄒士
    薰之簽名，並無乙○○及被告之簽名，不足以佐證乙○○所交付
    之金錢均與咪咪直播無關，亦如前述，被告辯稱其無詐欺取
    財之故意，亦無可取。綜上，被告上訴意旨之指摘均無理由
    ，於此載明。　
肆、被告於本院最後審判期日經合法傳喚，無正當理由不到庭，
    爰不待其陳述，逕依一造辯論判決。
據上論斷，應依刑事訴訟法第371條、第369條第1項前段、第364
條、第299條第1項前段、第300條，判決如主文。
本案經檢察官劉惟宗提起公訴，檢察官謝志明到庭執行職務。
中　　華　　民　　國　　111 　年　　2 　　月　　9 　　日
                  刑事第二十庭  審判長法　官  王復生
                                      法　官  張紹省
　　　　　　　　　　　　　　　　　　　法　官  蕭世昌
以上正本證明與原本無異。
不得上訴。
                                      書記官  吳建甫
中　　華　　民　　國　　111 　年　　2 　　月　　9 　　日

附錄：本案論罪科刑法條全文
中華民國刑法第339條
（普通詐欺罪）
意圖為自己或第三人不法之所有，以詐術使人將本人或第三人之
物交付者，處 5 年以下有期徒刑、拘役或科或併科 50 萬元以
下罰金。
以前項方法得財產上不法之利益或使第三人得之者，亦同。
前二項之未遂犯罰之。
中華民國刑法第346條
意圖為自己或第三人不法之所有，以恐嚇使人將本人或第三人之
物交付者，處 6 月以上 5 年以下有期徒刑，得併科 3 萬元以
下罰金。
以前項方法得財產上不法之利益或使第三人得之者，亦同。
前二項之未遂犯罰之。